臺灣屏東地方法院民事判決
110年度潮簡字第690號
原      告  楊旭源  
被      告  曾懿茹  

上列當事人間請求損害賠償事件，本院於民國111年3月10日言詞
辯論終結，判決如下：
　　主  文
被告應給付原告新臺幣貳萬柒仟柒佰零捌元。
原告其餘之訴駁回。
訴訟費用由被告負擔百分之七，其餘由原告負擔。
本判決第一項得假執行。但被告如以新臺幣貳萬柒仟柒佰零捌元
為原告預供擔保後，得免為假執行。
    事實及理由
一、原告主張：
　㈠被告於民國108年8月9日10時17分許，騎乘616-PMV號普通重
    型機車(下稱A車)沿屏東縣潮州鎮長興路與四維路交岔路口
    ，未注意行駛至有燈光號誌之交岔路口，紅燈時不得右轉，
    即逕行右轉四維路，又在四維路上未顯示方向燈而左轉，適
    原告騎乘車牌號碼000-000號普通輕型機車(下稱B車)亦沿四
    維路行駛在被告後方，因而閃避不及而自後方與被告所騎A
    車發生碰撞，致兩車均倒地，原告受有左側鎖骨遠端骨折、
    左側鎖骨中斷陳舊性骨折原留置之鋼板因此需手術移除等傷
    害。被告所為業經本院109年度交易字第294號(下稱刑事一
    審)刑事判決論以過失傷害罪，處拘役50日，並經臺灣高等
    法院高雄分院109年度交上易字第113號(下稱刑事二審)刑事
    判決駁回上訴而確定。
　㈡原告事故時係在路口，因被告搶快左轉，B車正面才與A車側
    面撞擊，非刑事一、二審判決認定因剎車不及而追撞，原告
    為直行車，亦未遭開單裁罰，毫無過失，原告所受重傷害乃
    公訴罪，法院應積極處理幫原告向被告請求。又原告因本件
    事故，得向被告請求慰撫金新臺幣(下同)360,000元，醫藥
    費58,361元、住院支出697元、B車更換零件費用3,350元、
    衣物損壞1,500元之損害賠償，已受領強制汽車責任保險（
    下稱強制險）給付28,782元，爰依侵權行為之法律關係為請
    求，並聲明：被告應給付原告424,078元。
二、被告則以：被告有意願賠償，但原告先前未提出損害項目之
    明細，請求金額亦過高、無關聯或證據，原告先前本有受傷
    ，本次事故所致舊傷支架斷裂之損害不應由被告負責，原告
    先前主張B車維修費用低於3,000元，對原告主張衣物損害1,
    500元、住院支出697元沒意見，原告似希望被告負擔其日後
    生活費用，一再提出日後要請求，難以認同等語，資為抗辯
    ，並聲明：原告之訴駁回。
三、經查，兩造騎乘A、B車於上開時、地發生碰撞，原告並受有
    上述傷害等情，業經本院調取刑事第一、二審卷宗核閱無訛
    ，且為兩造所不爭執，堪信為真實。
四、得心證之理由：
  ㈠被告已成立侵權行為：
　⒈按汽車、機車或其他非依軌道行駛之動力車輛，在使用中加
    損害於他人者，駕駛人應賠償因此所生之損害。但於防止損
    害之發生，已盡相當之注意者，不在此限。民法第191條之2
    已明文。又按汽車除行駛於單行道或指定行駛於左側車道外
    ，在未劃分向線或分向限制線之道路，應靠右行駛。汽車行
    至交岔路口，應遵守燈光號誌。道路交通安全規則第95條第
    1項前段、第102條第1項第1款前段已明定。復按車輛面對圓
    形紅燈表示禁止通行，不得超越停止線或進入路口，道路交
    通標誌標線號誌設置規則第206條第1項第5款第1目亦明文。
　⒉經查，被告於上開時、地騎乘A車固在號誌為紅燈之交叉路口
    逕行右轉，而其右轉之四維路並未劃分向線、分向限制線，
    有現場照片可憑(警卷第57頁），酌以其於刑事一審自承：
    進入四維路一段距離後，猶豫要返家或買早餐，向左偏駛係
    猶豫是否左轉進巷子等語（交易卷第41、62頁），故其亦有
    未靠右行駛之過失遂令本件事故發生，此節亦為被告所不爭
    執，堪認被告上述過失行為致兩車相撞，並使原告受有侵害
    ，已成立侵權行為，應負損害賠償之責。
　㈡原告得請求損害賠償項目及金額：
　⒈按不法侵害他人之身體或健康者，對於被害人因此喪失或減
    少勞動能力或增加生活上之需要時，應負損害賠償責任。不
    法侵害他人之身體、健康、名譽、自由、信用、隱私、貞操
    ，或不法侵害其他人格法益而情節重大者，被害人雖非財產
    上之損害，亦得請求賠償相當之金額。民法第193條第1項、
    第195條第1項前段已明定。再按物被毀損時，被害人除得依
    民法第196條請求賠償外，並不排除民法第213條至第215條
    之適用；依民法第196條請求賠償物被毀損所減少之價額，
    得以修復費用為估定之標準，但以必要者為限（例如：修理
    材料以新品換舊品，應予折舊，最高法院77年度第9次民事
    庭會議決議㈠參照）。又按不法侵害他人之人格權，被害人
    受有非財產上損害，請求加害人賠償相當金額之慰撫金時，
    法院對於慰撫金之量定，應斟酌實際加害情形、所造成之影
    響、被害人痛苦之程度、兩造之身分地位、經濟情形及其他
    各種狀況，以核定相當之數額（最高法院47年台上字第1221
    號、51年台上字第223號判決要旨參照）。
　⒉B車維修費用：
　　原告主張B車更換零件費用合計3,350元，依收據所示（本院
    卷第10頁），其中2,700元乃108年10月14、15日所維修，與
    事故日相近，應屬有據；至109年2月4日之650元，與事故日
    相隔近半年，原告亦未提出其他證據證明與本件事故相關，
    尚非可取。又B車既以新零件更換被毀損之舊零件，自應將
    折舊予以扣除，依行政院財政部發布之「固定資產耐用年數
    表」規定，機器腳踏車耐用年數為3年，並依同部訂定之「
    固定資產折舊率表」規定，耐用年數3年依定率遞減法之折
    舊率為千分之536，其最後1年之折舊額，加歷年折舊累計額
    ，其總和不得超過該資產成本原額10分之9，而B車於94年12
    月出廠，有公路監理電子閘門查詢結果足憑（本院卷第33頁
    ），距事故日之108年8月9日，已逾3年，故原告得請求之B
    車維修費用以270元為限(計算式：2,700元×10%＝270元)。
　⒊醫藥費：
　　原告請求醫藥費部分，依其提出單據（本院卷第11-18頁）
    ，國仁醫院為57,785元，茂隆骨科醫院乃150元、寶芝林診
    所係160元，互核所載就診時間與診斷證明書之傷害（本院
    卷第19；警卷第27頁），合計58,095元之費用，應非無憑；
    其餘原告主張醫藥費，乏其所據，礙難准許。至被告雖辯稱
    原告上開舊傷之損害非其所致，然既同為本件事故所肇致，
    無論新生或舊傷之受創，核屬原告因本件事故所受之侵害，
    原告就相關醫藥費均得請求損害賠償，前揭辯詞，要難採信
    。
　⒋衣物損害及住院支出：
　　原告請求衣物損害及住院支出合計2,197元，有照片可佐（
    本院卷第47頁），且為被告所不爭執，自當允許。
  ⒌慰撫金：
　　原告因身體、健康權受侵害，自蒙受精神上痛苦，得依民法
    第195條第1項前段請求慰撫金。審諸原告高職畢業，事故前
    後迄今均待業中，月薪約6萬2,000元，名下有汽車等財產，
    自述有憂鬱症；被告乃大學畢業，兼職教師，月收入約15,0
    00元，名下無財產等節，經兩造陳明，並有診斷證明書、照
    片、兩造之108、109年度稅務電子閘門財產所得調件明細表
    可考（本院卷第35頁反面、46-50頁；證物袋），綜以原告
    所受精神上痛苦、被告加害態樣、兩造之學歷、職業、資力
    等一切情狀，認原告得請求之慰撫金以8萬元為妥適。
　⒍承上而言，原告得請求被告給付金額為140,562元（計算式：
    270元＋58,095元＋2,197元＋80,000元＝140,562元）。
　㈢本件有無民法過失相抵適用：
　⒈按損害之發生或擴大，被害人與有過失者，法院得減輕賠償
    金額或免除之。民法第217條第1項定有明文。此項規定之目
    的，在謀求加害人與被害人間之公平，故在裁判上法院得以
    職權減輕或免除之（最高法院85年台上字第1756號決意旨參
    照）。復按此項基於過失相抵之責任減輕或免除，非僅視為
    抗辯之一種，亦可使請求權全部或一部為之消滅，法院對於
    賠償金額減至何程度，抑為完全免除，雖有裁量之自由，但
    應斟酌雙方原因力之強弱與過失之輕重以定之（最高法院96
    年台上字第2902號判決意旨參照）。末按汽車在同一車道行
    駛時，除擬超越前車外，後車與前車之間應保持隨時可以煞
    停之距離。汽車行駛時，駕駛人應注意車前狀況及兩車並行
    之間隔，並隨時採取必要之安全措施。道路交通安全規則第
    94條第1、3項前段可資參照。
　⒉經查，依被告前述右轉四維路後偏左行駛之緣由，其當時車
    速應非過快，參酌道路交通事故現場圖及現場照片所呈（警
    卷第10、57-11頁），原告騎乘B車仍由後撞擊A車，自有未
    注意保持與前車之距離及車前狀況等過失，方致兩車相撞。
    原告雖稱其為直行車等語，然依屏東地方檢察署檢察官勘驗
    筆錄所示，被告已右轉四維路兩秒後，原告所騎機車才穿越
    上述路口（交易卷第53頁），顯見被告違規紅燈右轉實非本
    件事故發生之主因，自難率認原告並無過失，此與刑事一、
    二審判決同認定原告就本件事故亦有過失可資參照。惟徵以
    被告前述搖擺不定之心境所形諸於外，其當時騎車應由右略
    往左偏移，雖未達左轉未打方向燈之情，實已相去不遠，就
    本件事故之原因力自較原告為高，綜以兩造之過失態樣、原
    因力強弱、迴避可能性等節，被告之損害賠償責任以減輕至
    70%為妥適，故原告得請求金額乃98,393元(計算式：140,56
    2元×70%＝98,393元，元以下四捨五入)。
　⒊至原告其餘主張，不乏對我國現行訴訟制度有所誤解，亦與
    其就本件事故之過失無涉，委無足取。
　㈣強制險之扣除：
　⒈按保險人依本法規定所為之保險給付，視為被保險人損害賠
    償金額之一部分；被保險人受賠償請求時，得扣除之。強制
    汽車責任保險法第32條定有明文。
　⒉查原告受領強制險給付70,685元，有國泰世紀產物保險股份
    有限公司保險理賠證明可考（本院卷第42頁），扣除強制險
    給付後，原告得請求被告給付27,708元。
五、綜上所述，原告依侵權行為之法律關係，請求被告給付27,7
    08元，為有理由，應予准許；逾此範圍之請求，則屬無據，
    應予駁回。
六、本件原告勝訴部分係適用簡易程序所為被告敗訴之判決，依
    民事訴訟法第389條第1項第3款規定，應依職權宣告假執行
    ，另依同法第392條第2項規定，職權宣告被告如預供擔保，
    免為假執行。
七、本件事證已臻明確，其餘攻擊防禦方法及證據，核與判決之
    結果不生影響，爰不一一論列，併此敘明。
八、訴訟費用負擔之依據：民事訴訟法第79條。
中　　華　　民　　國　 111　　年　　4　　月　　7　　日
                  潮州簡易庭  法　官　曾迪群
得上訴（20日）
以上正本係照原本作成。
如不服本判決，應於送達後20日內，向本院提出上訴狀並表明上
訴理由，如於本判決宣示後送達前提起上訴者，應於判決送達後
20 日內補提上訴理由書（須附繕本）。如委任律師提起上訴者
，應一併繳納上訴審裁判費。

中　　華　　民　　國　　111 　年　　4 　　月　　7 　　日
                                  書記官　劉佳